【裁判字號】    92,交抗,938
【裁判日期】    920926
【裁判案由】    違反道路交通管理處罰條例
【裁判全文】
臺灣高等法院交通事件裁定                          九十二年度交抗字第九三八號
    抗  告  人  甲○○
    即受處分人
右抗告人因違反道路交通管理處罰條例案件，不服臺灣士林地方法院中華民國九十二
年八月八日第一審裁定（原處分案號：台北市交通事件裁決所北市裁三字第車裁二二
─Ｄ一Ａ０三一七０九號），提起抗告，本院裁定如左：
    主  文
抗告駁回。
    理  由
一、按道路交通管理處罰條例第五十六條第一項第四款、第二項規定：汽車駕駛人在
    元以下罰鍰。交通勤務警察或依法令執行交通稽查任務人員，應責令汽車駕駛人
    將車移置適當處所；如汽車駕駛人不予移置或不在車內時，得由該交通勤務警察
    或依法令執行交通稽查任務人員為之，或得於舉發其違規後，使用民間拖吊車拖
    離之，並收取移置費。
二、原裁定以：(一)道路交通標誌標線號誌設置規則第一百四十九條第一項第一款第四
    目前段、第五目規定：黃實線設於路側者，用以禁止停車；紅實線設於路側，用
    以禁止臨時停車。該規則第一百六十八條第一項前段、第二項前段、第四項更進
    一步規範：禁止停車線，用以指示禁止停車路段，本標線為黃實線，本標線禁止
    時間為每日上午七時至晚間八時，如有延長或縮短之必要時，應以標誌及附牌標
    示之。故道路邊緣所畫設之黃色實線，即為禁止停車線，以之與紅實線之功能相
    對照，顯示道路邊緣如設有黃色實緣，僅准許臨時停車，除法定禁止時間有所增
    減外，本不待另立標誌或附牌，受處分人既考領有駕駛執照，對上開規定自無不
    知之理；其竟認為「中壢市○○○街．．．沒有特別限制黃線禁止停車之時段之
    號誌」「甚容易認為黃線係可以停車」，或認舉發違反道路交通管理事件通知單
    內違規事實攔僅填寫「黃線」，而非「停放於設有禁止停車線標線處」云云，顯
    有誤會。(二)又按所稱臨時停車，係指車輛因上、下人、客，裝卸物品，其引擎未
    熄火，停止時間未滿三分鐘，保持立即行駛之狀態者而言，道路交通管理處罰條
    例第三條第九款定有明文，本件受處分人自承其明知所停車地點之路邊畫有黃線
    ，仍熄火離車，未能保持立即行駛之狀態，時間超過三分鐘等情，已非屬臨時停
    車，應臻明確。(三)又制定交通規則之目的，係在加強道路交通管理，維護交通秩
    序，確保交通安全，尤其於道路交通發展迅速，機動車輛急劇增加之現代社會，
    交通事故經常在意料之外，瞬息之間即已發生，肇致無可挽回之人身傷亡，故使
    用公用道路本極危險，惟賴所有用路人共同確實遵守交通規則，才能確保大眾之
    利益。而不當之停車將引致行駛中車輛之危險，因撞及路邊停車而生之交通意外
    ；證人即執行本件拖吊之警員羅源俊證稱：「該處是雙向車道，未到設分向線，
    只有路旁繪設黃線，因為道路總寬五米，如果路旁有停車，該道路會車很困難。
    」等語，顯見於該處路幅不寬，如有不當停車，會對交通狀況有所影響。而警員
    依法取締違法停車，係本其維護交通秩序、安全之職責所為，如要求警員於執法
    時，需一一衡量每一違規人是否有任何特殊事由，以決定是否予以舉發，則全民
    一體適用之法令顯無以公平施行；故受處分人不得以「載送極重度身心障礙人員
    」「附近找不到殘障專用停車位」等個人原因而排除其他用路人之安全需求。況
    受處分人之住家或違規地點並非人車罕至之處，如狀況確屬緊急，受處分人非不
    得選擇其他方式載送其配偶，如搭乘計程車前往，或自行駕車至附近合宜地點停
    放，再搭計程車以達該處所等等，均非困難之舉；受處分人於發現有需求衝突而
    無法兼顧之時，其抉擇模式端視其對於各需求之重視順位爾，當其選擇違規停車
    以保全個人需求，自應承受違規罰鍰之處分，否則公眾交通安全之維護，將因繁
    多之個人因素而產生種種缺損，他日如己身發生交通事故，豈能容許肇事者以該
    等狀況為由而免責。如社會安全處處退讓，其不良結果勢將影響及於每一位用路
    人。(四)受處分人復質疑「為何唯獨聲明人之車輛被拖吊呢？」認執勤警員為選擇
    性執法。惟受處分人對停車當時前後是否另有車輛停放，表示「並未注意」等語
    ，則並無事證證明執勤警員有：在「當時」「該處」多輛違規停放之車輛中，唯
    獨針對受處分人之車輛進行拖吊之行為。如受處分人係質疑一般道路上多有黃線
    停車而未被拖吊之情形，此經證人羅源俊說明執勤之狀況：如果同一地點有多輛
    違規停車，會先拖第一部或最後一部，其每次隨同的拖吊車台數不定，最多五台
    ，最少一台，拖吊車並非無時無刻都在該處，有些人事前停、有些人事後停，而
    有些人在拖吊車到場時已經開走，有些人則是在拖吊車到場時被當場告發，各種
    狀況都有，如受處分人有發現違規車輛，可打電話到交通分隊檢舉，警員一定馬
    上去拖吊等語（見原審卷第四十三頁），況受處分人亦不得以他人亦有違規行為
    ，進而合理化己身之違規行為，用以解免責任。(五)又受處分人認：「違規停車要
    告發有黃單才能拖走，但是警察並沒有留單子只有在地上寫」云云，指責取締程
    序，然經證人羅源俊證稱：「拖吊前，我們會先廣播三次，如車主沒有到場，我
    們會把車拖走，如車主有出來，我們就會直接製單告發。」「我們執行拖吊時，
    會有壹張黃單載明違規時間、地點、違規事實交給拖吊場，拖吊場再交給填單警
    員製單告發。」（見原審卷第四十三、三十九頁），另證人即警員謝文山亦證稱
    ：本件係其在拖吊場填單舉發等語（見原審卷第四０頁），並參以「臺北市政府
    交通局租用民間拖吊公司執行違規停車拖吊及保管作業規定」中，有關如何執行
    拖吊勤務，定有：於開始執行拖吊作業中，如駕駛人已到達現場，應即指揮停止
    拖吊，並請車主出示駕、行照，查核無誤後，交付違規人已填摯之「違反道路交
    通管理事件通知單」程序，不得執行拖吊，責令違規人駛離。執行汽車拖吊時，
    倘已吊離現場，則不得依被拖吊車輛駕駛人之請求而於中途放車。執行拖吊違停
    車輛時，應照相存證並責由拖吊公司人員在原停車之地面，用有顏色之臘筆書寫
    「０００車拖吊至０００保管場及保管場電話號碼」。應同時依序號填掣「妨害
    交通車輛保管通知單」四聯單，一聯留存，其餘三聯應連同所填掣之「違反道路
    交通管理事件通知單」第一、二、三聯交由拖吊車司機隨車攜回保管場鍵入電腦
    等情，本件執勤警員羅源俊於執行拖吊後，在該處地面書寫相關資料之操作方法
    並無不當。且本件執行拖吊當時，受處分人並未在場，亦不知何時始返，實難如
    受處分人所要求，令警員在該處守候到駕駛人返回後，交付黃單告發，再付拖吊
    ；否則，對於交通之影響，豈不更形嚴重。從而，原裁決依道路交通管理處罰條
    例第五十六條第一項第四款之規定，裁處受處分人罰鍰九百元，核無違誤。因認
    抗告人聲明異議為無理由，予以駁回。
三、抗告意旨略以：(一)警員羅源俊並未廣播請違規停車之車主移置車輛；又上揭路段
    一邊未繪黃線，另一邊有繪黃線，非交通量頻繁之路段，抗告人並非在尖峰時段
    停車，且路寬不影響交通，無強行拖吊之必要，警員之證言構成偽證之嫌。(二)執
    行拖吊應體恤行動不便之人，避免因遭拖吊而造成無謂困擾，依當地之交通狀況
    ，並無非拖吊不可之情形，其車上復放置有「殘障專用停車證」及留有手機號碼
    ，執行警員應不難通知抗告人，執行法律為何不採用成本最小、最容易執行之方
    式。(三)路邊劃有黃線之路段，因為假日車流較少，可於假日彈性開放路邊停車，
    抗告人係於星期假日停車，該處未有標誌及附牌標示禁停，即為准許停車，不應
    構成違規云云。
四、經查：(一)警員羅源俊乃依法執行交通勤務之公務員，其執行公權力時，除有證據
    證明其有違法情事或其品性有顯然之瑕疵外，原則上應推定其行為係真正且可信
    ；又其與抗告人素無仇隙，且其於原審訊問時，並供前具結，擔負如為虛偽證言
    當受刑法偽證重罪處罰之危險，其之證言自有其可信度。(二)抗告人為一領有駕駛
    執照之成年人，對何種違規行為應受何種處罰應知之甚明，當不可以應體恤行動
    不便之人為理由違規停車，造成交通阻礙及危險；而執行勤務之警員，依規定將
    車輛拖吊至適當處所，乃其職責所在，應非不懂體恤行動不便之人，故意造成困
    擾。(三)至於是否假日彈性開放路邊停車，乃政府主管機關依行車安全及實際需要
    所為認定，且依前引之法條規定，黃色標線禁止時間為每日上午七時至晚間八時
    ，如有延長或縮短之必要時，應以標誌及附牌標示之。本件停車地點既無何可延
    長停車之標示，縱於假日將車停於該處，仍屬違規停車之行為，不能以該處假日
    未有標誌及附牌標示禁止停車，即謂停車不違規；抗告人未能舉證證明警員有何
    違法執行取締任務之事實，本院復查無該員警有何違法失職之品性瑕疵行為，難
    認抗告人之辯解為可採。原審認原處分機關依道路交通管理處罰條例第五十六條
    第一項第四款（違反道路交通管理事件統一裁罰基準表）之規定，裁罰抗告人九
    百元，並無不當，駁回異議。揆諸前揭說明，本件抗告人之抗告亦為無理由，應
    予駁回。
據上論結，應依道路交通管理處罰條例第八十九條、道路交通案件處理辦法第二十六
條，刑事訴訟法第四百十二條，裁定如主文。
中      華      民      國    九十二    年      九      月    二十六    日
                              臺灣高等法院交通法庭
                                  審判長法  官  許 錦 印
                                        法  官  許 宗 和
                                        法  官  劉 壽 嵩
右正本證明與原本無異。
不得再抗告。
                                        書記官  廖 婷 璇
中      華      民      國    九十二    年      九      月    二十九    日


司法院資訊處製作；財團法人民間司法改革基金會備份。
